臺灣高雄地方法院刑事判決　　　　　 96年度交簡上字第246號
上　訴　人　臺灣高雄地方法院檢察署檢察官
被　　　告　乙○○
輔　佐　人　甲○○
上列上訴人即被告因過失致死案件，不服本院高雄簡易庭民國96
年8 月7 日以96年度交簡字第2557號所為第一審判決（聲請簡易
判決處刑書案號：臺灣高雄地方法院檢察署96年度調偵字第574
號），提起上訴，本院管轄之第二審合議庭判決如下：
    主    文
原判決撤銷。
乙○○犯過失致人於死罪，處有期徒刑捌月，減為有期徒刑肆月
，如易科罰金，以新臺幣壹仟元折算壹日。
    事    實
一、乙○○考領有普通重型機車駕照，於民國96年4 月6 日晚間
    7 時許，騎乘車牌號碼YC2 －956 號重型機車，沿高雄市鼓
    山區○○○路由南往北方向行駛，行經該河西一路161 號前
    時，明知該路段速度限制每小時50公里，應注意行車速度須
    在速限範圍內，且注意車前狀況，並隨時採取必要之安全措
    施，而依當時係市區道路、天候晴、夜間有照明設備、直線
    柏油路面、乾燥無缺陷、無障礙物、無路面邊線、視距良好
    等情況，並無不能注意之情事，竟以超過速限之時速60 公
    里疾駛於道路上，並為閃避前方自小客車，而疏未注意車前
    狀況，適有施成泰步行途經該路段車道邊線外道路空地（該
    段愛河旁水泥堤防邊所停自小客車與車道間之道路空地），
    乙○○上開機車車頭因而撞及施成泰，致施成泰被撞倒地後
    ，因顱內及腹腔出血，經送高雄醫學大學附設中和紀念醫院
    急救後，直至翌（7） 日凌晨1 時32分許，仍告不治死亡。
    乙○○於事故發生後留在現場，並於員警到場處理時坦承騎
    乘上開機車肇事，而接受裁判。
二、案經高雄市政府警察局鼓山分局移送及親屬丙○○（為施成
    泰之三親等旁系血親）告訴由臺灣高雄地方法院檢察署檢察
    官偵查起訴。
    理    由
壹、證據能力部分：
一、按被告以外之人於審判外之陳述雖不符刑事訴訟法第159 條
    之1 至第159 條之4 等條之規定，而經當事人於審判程序同
    意作為證據，法院審酌該言詞或書面陳述作成時之情況，認
    為適當者，亦得為證據。當事人、代理人或辯護人於法院調
    查證據時，知有第159 條第1 項不得為證據之情形，而未於
    言詞辯論終結前聲明異議，視為有前項之同意，刑事訴訟法
    第159 條之5 定有明文。就卷附之告訴人丙○○警詢及偵訊
    筆錄、高雄市政府警察局交通大隊道路交通事故現場圖、被
    告交通事故談話紀錄表、檢察官相驗屍體證明書、法醫驗斷
    書、調查報告書、相驗筆錄、道路交通事故調查報告表(一)、
    (二)、被告肇事自首情形紀錄表各1 份等言詞及書面陳述，被
    告、輔佐人及檢察官在本院審判時均表示無意見等語（參本
    院卷第25、50至52頁），並未提出聲明異議，是本院審酌該
    言詞或書面陳述作成時之情況，並無不法或不當之情形，認
    為適當，依刑事訴訟法第159 條之5 第2 項規定，自得採為
    證據，合先敘明。
二、次就卷附之被告肇事現場照片17紙、移送機關補送現場道路
    照片7 紙、本案交通事故監視錄影光碟1 片，係傳達照相、
    錄影當時現場情況，而透過照片、光碟傳達情形與現場實況
    在內容上之一致性，透過機械之正確性加以保障，即照片、
    光碟並不存在人對現實情形之知覺、記憶所經常發生的表現
    錯誤，是認照片、光碟之性質係非供述證據，並無傳聞法則
    之適用，且亦別無證據證明上開蒐證照片、錄影光碟有經偽
    造、變造或不法之情形，自有證據能力。
貳、實體部分：
一、上揭事實，業據被告乙○○於檢察官偵訊、本院審理中坦承
    不諱，核與告訴人丙○○警詢、偵訊及本院審理之指訴相符
    屬實，並有移送機關道路交通事故現場圖、被告交通事故談
    話紀錄表、檢察官相驗屍體證明書、道路交通事故調查報告
    表(一)、(二)、被告肇事自首情形紀錄表各1 份、被告肇事現場
    照片17紙、移送機關補送現場道路照片7 紙在卷足參。再被
    害人施成泰確係因本件車禍致受有顱內及腹腔出血經送醫不
    治死亡之事實，亦經檢察官督同法醫師相驗明確，並製有施
    成泰相驗屍體證明書、法醫驗斷書、調查報告書、相驗筆錄
    各1 份在卷可憑，堪認屬實。
二、按「行車速度，依速限標誌或標線之規定，無速限標誌或標
    線者，應依下列規定：一、行車時速不得超過50公里。」、
    「汽車行駛時，駕駛人應注意車前狀況，並隨時採取必要之
    安全措施」，道路交通安全規則第93條第1 項第1 款前段、
    第94條第3 項分別定有明文。本件被告於檢察官偵訊及本院
    審理時均坦承：伊當時有開車燈，完全未煞車就撞上去，機
    車前頭撞到死者，伊錯在超速等語無訛（參偵卷第5 頁，本
    院卷第25頁），且參以案發當時係市區道路、天候晴、夜間
    有照明設備、直路、柏油路面、乾燥、無缺陷、無障礙物、
    無路面邊線、視距良好等情況，且撞擊刮地痕起點所在係在
    車道邊線外道路空地，右側有停1 部自小客車，無路面邊線
    （右側為愛河水泥堤防）、並未劃設（機車）車道線等情，
    是該車道邊線距離右側自小客車仍約有相當寬度可供目視及
    行駛（車道邊線外道路寬3.7 公尺，扣掉小客車寬約1.8 至
    2.0 公尺，剩餘寬度約1.7 至1.9 公尺），且該處速限為時
    速50公里等情，有道路交通事故現場圖、調查報告表(一)、高
    雄市政府交通局96年10月31日函各1 份在卷可憑（參警卷第
    6 、8 頁，本院卷第64頁），足見被告係超速行駛，且並無
    不能注意車前狀況，而機車撞擊倒地後刮地痕起點處，並未
    劃設機車道、人行穿越道等情，堪認事實，以被告當時直線
    駕駛，如未超速且疏於注意車前狀況並採取適當安全措施（
    如減速等），當能清楚看到前方被害人行走於該車道邊線外
    道路空地上。本件係被告駛入車道邊線外道路空地，未注意
    車前狀況，且貿然超速撞擊被害人因而肇事，已甚明顯。又
    被告就本件車禍之發生確有過失，其過失行為確使被害人因
    而死亡，是被告之過失行為與被害人之死亡結果間，當具有
    相當因果關係。
三、被告雖辯稱：被害人當時是從汽車與機車安全島走出來，伊
    無法看到被害人，才沒有煞車撞上去等語。惟查：
  (一)肇事路段現場並無劃設安全島、機車（優先）道，該路段因
    道路重新舖設，車道往中間移，原來車道邊線被塗銷，但沒
    有塗銷很明顯，該路段只有1 個車道，車道邊線以外，沒有
    劃設機車道等情，業經證人即現場處理員警于堅仲於本院具
    結證述明確（參本院卷第45、46頁），核與當時現場夜間黃
    晝燈光下所拍照片顯示：該路段（河西一路）道路中間有明
    顯分向限制線（即雙黃實線）、不明顯分向限制線各1 組，
    明顯車道邊線、不明顯車道邊線各1 條，而不明顯車道邊線
    靠愛河側並無其他路面邊線、停車格線，且ZY -8032號右後
    車燈側邊之灰白線，實際係愛河邊水泥堤防因夜間照相反映
    之顏色等情明確（參相驗卷第22、23、25、27、29等頁），
    經再對照員警於日間補照之相片7紙 （參本院卷第67至70頁
    ）參核相符，明顯可資判明，是該路段由南向北僅劃設1 車
    道（汽車及機車之混合車道），並無所謂機車（優先）道可
    言，而上開照片上明顯車道邊線外（與愛河水泥堤防路旁停
    車之間）道路空地，路（行）人自得行走或站立，機車並無
    優先路權可言。
  (二)再道路交通安全規則第133 條前段固有規定：「行人應在劃
    設之人行道行走，在未劃設人行道之道路，應靠邊行走。」
    ，惟卷內道路交通事故現場圖上標示2 道刮痕均在南向北車
    道邊線外道路空地內，且記載「刮前1.5 ，刮後1. 5」，其
    右側停放1 部自小客車等情，有上開事故現場圖在卷足參，
    而證人于堅仲於本院證稱：刮前指被告機車撞到上開自小客
    車之前留下之刮地痕，刮後指撞到該小客車後所留下之刮痕
    等語明確（參警卷第6 頁，本院卷第44、45頁），對照現場
    刮地痕照片屬實明確（參相驗卷第24、28頁）；而經本院將
    上開監視錄影光碟片當庭播放勘驗結果：被害人（被撞擊）
    自畫面最下方（即南方）沿車道邊線向畫面上方（即北方）
    滾動，滾動後停住，頭朝東（愛河側）、腳朝西（鼓山側）
    ，腳壓在明顯的車道邊線（新的邊線），被告從畫面右下方
    沿舊的車道邊線向畫面上方滾動等情，有本院勘驗筆錄在卷
    足稽（參本院卷第49頁），是本件事故撞擊點，當係在該車
    道邊線外道路空地上（右側停有自小客車，再右側為水泥堤
    防），該撞擊點處為路人得以行走之地方，並無法證明被害
    人有擅自穿越道路、或自汽車與機車道安全島出來等情事存
    在，從而，被害人對事故發生並無未靠邊行走之疏失，堪以
    認定。
  (三)參諸被告於員警交通事故談話時坦承：伊騎機車由河西一路
    由南向北行駛機慢車道（其實非機車道），當時只記得在閃
    1 部自小客車等語明確（參相驗卷第9 頁），與上開錄影光
    碟勘驗內容印證相符，足見，被告撞擊當時明顯未行駛在該
    車道內，其為求閃避該車而駛入該車道邊線外空地，致撞擊
    被害人之事實明確。又因事故當時係夜間，燈光照射、照相
    角度、及舊車道分向限制線（雙黃實線）、車道邊線塗銷不
    完全（殘存舊跡），方致被告將明顯（新）車道邊線、與塗
    銷不明顯之車道邊線間之邊線外道路空地，誤為「機車道」
    ，且誤將員警所拍事故現場照片內右側愛河水泥堤防誤為機
    車道之白色實線，方有此誤會，併予敘明。惟被告原本騎車
    於該車道內，為閃避自小客車，才駛出車道邊線外道路空地
    ，因超速、未注意車前狀況而撞擊被害人肇事等情明確，是
    被告上開所辯，委無可採。
  (四)綜上所述，本件被告有超速騎車、疏未注意車前狀況，致過
    失致人於死犯行，事證明確，堪以認定，應予依法論科。
四、核被告乙○○所為，係犯刑法第276 條第1 項之過失致死罪
    。被告於肇事後停留在現場，於有偵查犯罪職權之公務員未
    發覺前，即向到場處理事故員警告知其為本件事故之肇事者
    ，業經證人于堅仲、黃祈福於本院審理時具結證述明確，並
    有卷附肇事自首情形紀錄表附卷可稽，足見被告係在犯過失
    致死罪未被發覺之前，自首其罪而接受裁判，爰依刑法第62
    條前段規定，予以減輕其刑。
五、原審以被告犯過失致死罪事證明確，予以論罪科刑，固非無
    見。惟查：(1)本件被告符合自首之要件，原審疏未論及，即
    有未恰。(2)再原審判決認本件車禍被害人對事故之發生，亦
    有行走於快慢車道之間而未靠邊行走之疏失等語，惟本件經
    本院審認該路段僅有1 車道，撞擊點在上開車道邊線外道路
    空地，被害人得以行走該處，並無疏失等情明確，原審就此
    部分事實之認定即屬有誤。(3)被告迄未與被害人家屬達成和
    解，且過失程度重大，復造成被害人死亡，原審遽予宣告緩
    刑，亦有未當。(4)公訴人依告訴人請求提起上訴，認被告經
    起訴後迄至原審判決，仍未與告訴人達成和解，足徵其犯後
    態度不佳，原審判決減刑後僅量處有期徒刑3 月，量刑似為
    過輕，指摘原判決不當等語，衡之被告既因上開過失肇事，
    被害人並未與有過失等情，則原審判決量刑即有過輕之情形
    ，本件上訴，非無理由。是原判決既有上開可議之處，自屬
    無可維持，應由本院依法撤銷改判。
六、爰審酌被告騎乘機車，本應謹慎注意遵守交通規則，以維自
    身及其他參與道路交通者之安全，竟疏未遵守交通規則之行
    車速限及未注意車前狀況，因而肇事致被害人死亡，造成被
    害人家屬精神上無法彌補之傷害，惡行非輕，且被害人就
    本件事故並無過失，而其家屬除依強制保險領取理賠金150
    萬1599元外，其他車禍損害賠償，被告（未滿20歲）及其法
    定代理人迄未付分文，而告訴人於本院審理時已當庭表示自
    原審請求金額100 萬元，降至25萬元，並同意被告先付一半
    金額，剩餘可以分期付款每期給付2 萬元之賠償等語，衡情
    並非顯無理由，被告及輔佐人仍拒不和解，態度欠佳；惟念
    及被告前無犯罪前科紀錄，有臺灣高等法院被告全國前案紀
    錄表在卷可佐，堪認素行尚可，犯後亦坦承犯行，尚非毫無
    悔意等一切情狀，酌情量處如主文所示之刑。又被告上開犯
    罪時間為96年4 月6 日，係在96年4 月24日以前，符合中華
    民國九十六年罪犯減刑條例所定之減刑條件，爰予減刑二分
    之一，如主文所示，並考量被告犯罪情節、警詢家境小康、
    現為大學學生，併諭知易科罰金之折算標準，以資懲儆。
七、另被告及輔佐人未與被害人家屬達成和解，除上開強制保險
    金外，迄未給付損害賠償分文，且被告犯後仍飾詞狡辯被害
    人與有過失，是被告既經論罪，仍應受適當科刑及執行，以
    昭炯戒，究不得僅因其在學而率予緩刑之宣告，附此敘明。
據上論斷，依刑事訴訟法第455 條之1 第1 項、第3 項、第369
條第1 項前段、第364 條、第299 條第1 項前段，刑法第276 條
第1 項、第62條前段、第41條第1 項前段，刑法施行法第1 條之
1 ，中華民國九十六年罪犯減刑條例第2 條第1 項第3 款、第7
條、第9 條，判決如主文。
本案經檢察官丁○○到庭執行職務。
中　　華　　民　　國　　96　　年　　11　　月　　13　　日
                  交通法庭  審判長  法　官　蔡國卿
                                    法　官　何佩陵
                                    法　官　李昆南
以上正本證明與原本無異。
本件不得上訴。
中　　華　　民　　國　　96　　年　　11　　月　　13　　日
                                    書記官  黃美玲
附錄本判決論罪之法條：
刑法276條第1項
因過失致人於死者，處2年以下有期徒刑、拘役或2,000元以下罰
金。
